【裁判字號】    97,交抗,1189
【裁判日期】    971014
【裁判案由】    聲明異議
【裁判全文】
臺灣高等法院臺中分院刑事裁定        97年度交抗字第1189號
抗  告  人
即受處分人  甲○○
上列抗告人因聲明異議案件，不服臺灣南投地方法院中華民國97
年8月27日裁定（97年度交聲字第431號）提起抗告，本院裁定如
下：
    主  文
原處分及原裁定關於吊扣駕駛執照部分撤銷。
甲○○汽車駕駛人，駕駛汽車經測試檢定，酒精濃度超過規定標
準，吊扣普通小型車駕駛執照壹年。
    理  由
一、原處分意旨略以：本件異議人即受處分人甲○○（下稱異議
    人）駕駛車牌號碼八七六六－KZ號自用小客車（下稱系爭車
    輛），於民國九十七年六月二十八日十六時二十三分許，行
    經國道三號高速公路北上二三四公里處，為警攔檢舉發其「
    汽車駕駛人酒精濃度超過規定標準（零點四至零點五五）」
    之違規，經交通部公路總局臺中區監理所南投監理站（下稱
    原處分機關）依道路交通管理處罰條例第三十五條第一項第
    一款規定，裁處罰鍰新臺幣（下同）三萬四千五百元，吊扣
    駕駛執照十二個月，並施以道路交通安全講習云云。
二、異議意旨略以：異議人上述酒醉駕車係駕駛自小客車即系爭
    車輛，而異議人領有之職業大客車駕駛執照，為謀生工具，
    為此聲明異議，請求吊扣自小客車駕駛執照云云。
三、原裁定意旨略以：按汽車駕駛人飲用酒類或其他類似物後其
    吐氣所含酒精濃度超過每公升零點二五毫克以上者，不得駕
    車；又汽車駕駛人，駕駛汽車經測試檢定有酒精濃度超過規
    定標準者，處一萬五千元以上六萬元以下罰鍰，並當場移置
    保管其車輛及吊扣其駕駛執照一年；因而肇事致人受傷者，
    並吊扣其其駕駛執照二年；道路交通安全規則第一百十四條
    第一款及道路交通管理處罰條例第三十五條第一項第一款分
    別定有明文。次按汽車駕駛人，有違反道路交通管理處罰條
    例第三十五條第一項規定之情形者，應接受道路交通安全講
    習，同條例第二十四條第一項第二款定有明文，是該條關於
    接受「道路交通安全講習」之處罰乃行政法上之「裁量縮減
    至零」之規定，即處罰機關就一旦合於法律規定之構成要件
    情形，並無行政裁量之權限，必須依法施以「道路交通安全
    講習」，否則該行政處分即有違法，附此敘明。再按國內車
    輛駕駛執照管理係以一人一照為原則，而道路交通安全規則
    第五十三條雖就汽車駕駛執照區分為小型車、大貨車、大客
    車、聯結車、輕型機器腳踏車、小型輕型機器腳踏車、普通
    輕型機器腳踏車、重型機器腳踏車、普通重型機器腳踏車大
    型重型機器腳踏車駕駛執照等，並於小型車以上駕駛執照再
    區分普通及職業部分，惟其係為因應我國車輛分類所為之區
    分，各類駕駛執照應考資格雖有一同之經歷需求，但其考驗
    及格，獲准駕車行駛道路之權利則為一致，亦即經處吊扣或
    吊銷駕駛執照處分時，不論是否為取得較高等級車類之駕駛
    資格者，均無可持較低等級車種駕照再駕車行駛於道路之權
    利。又違反道路交通管理處罰條例相關規定致須接受吊扣或
    吊銷駕駛執照處分者，意謂其違規行為對道路交通秩序之維
    持及道路交通安全已生較大之影響，例如酒醉駕車違規，應
    依道路交通管理處罰條例第三十五條第一項規定吊扣或吊銷
    其駕駛執照，以限制其繼續駕車行駛道路之權利，其係屬駕
    駛行為之限制，並不因所持駕駛執照種類不同而有所差異，
    亦即，受吊扣駕駛執照之處分，基於一人一照原則，既領有
    較高等級車類之駕駛資格，自應就該駕駛資格予以限制，以
    達有效處罰及維護道路交通安全之立法目的，此有交通部路
    政司九十六年四月十三日交路字第○九六○○二七三八二號
    函、九十三年八月十日交路字第○九三○○○八二二七號函
    、八十九年八月三十日（八九）交路字第○○八八六一號函
    各一份附卷可參。異議人於前揭時間、地點駕駛系爭車輛經
    測試檢定有酒精濃度超過規定標準之違規一節，有內政部警
    政署國道公路警察局第七警察隊公警局交字第Ｚ00000
    000號舉發違反道路交通管理事件通知單、酒精濃度測定
    紙各一紙在卷可稽，復為異議人所承認，足認異議人確有「
    汽車駕駛人酒精濃度超過規定標準（零點四至零點五五）」
    之違規行為。至異議人固以前詞請求裁處吊扣其自小客車之
    駕駛執照云云，然異議人本件係屬重大交通違規行為，立法
    者為維護道路使用人安全，且責令汽車駕駛人善盡行車安全
    之社會責任，於符合比例原則下，特予處罰吊扣（銷）之明
    文規範，復參諸前揭說明，本件異議人雖有普通自小客車駕
    駛執照之資格，但既取得較高等級車類之駕駛資格（即職業
    大客車駕駛執照），秉於一人一照之原則，自以其持有之職
    業大客車駕駛執照為吊扣標的，則其駕駛汽車有上述違規行
    為，經原處分機關依道路交通管理處罰條例第三十五條第一
    項規定，裁處吊扣駕駛執照處分，即應吊扣其具有之職業大
    客車駕駛執照之資格，又本於前揭說明，異議人亦無可持較
    低等級車種駕照再駕車行駛於道路之權利。是異議人前詞所
    辯，尚無可採。綜上所述，異議人既於前揭時、地有「汽車
    駕駛人酒精濃度超過規定標準（零點四至零點五五）」之違
    規事實，從而，原處分機關所為前揭裁處，核無違誤。是本
    件異議人之聲明異議為無理由，爰予以裁定駁回云云。
四、抗告意旨略以：受處分人酒駕車輛係自小客車，而其領有職
    業大客車駕駛執照為謀生之用，請求吊扣自小客車駕駛執照
    云云。
五、按汽車駕駛人飲用酒類或其他類似物後，其吐氣所含酒精濃
    度超過每公升０、二五毫克，不得駕車；汽車駕駛人，有第
    三十五條第一項規定之酒後駕車情形，應接受道路交通安全
    講習；汽車駕駛人，駕駛汽車經測試檢定酒精濃度超過標準
    ，處汽車駕駛人罰鍰一萬五千元以上六萬元以下，並當場移
    置保管該汽車及吊扣駕駛執照一年，道路交通安全規則第一
    一百十四條第二款、道路交通管理處罰條例第二十四條第一
    項第二款、第三十五條第一項第一款分別定有明文。該條文
    所稱之「駕駛執照」，依九十五年三月一日修正施行前之道
    路交通管理處罰條例第六十八條規定：「汽車駕駛人，因違
    反本條例及道路交通安全規則之規定，受吊扣或吊銷駕駛執
    照處分時，吊扣或吊銷其持有各級車類之駕駛執照。」係指
    違規人持有之各級車類駕駛執照均應予吊扣，然道路交通管
    理處罰條例第六十八條嗣於九十四年十二月十四日經修正公
    布並於九十五年三月一日施行，修正施行後之條文業已刪除
    「吊扣或」等字，即已將「受吊扣駕駛執照之處分係吊扣其
    持有之各級車類駕駛執照」部分之規定廢除，依現行條文之
    解釋，即係受吊銷駕照處分者，仍維持吊銷其持有之各級車
    類駕駛執照，至於受吊扣駕照處分者，則僅吊扣其違法或違
    規當時所駕駛車輛之駕駛執照，不再吊扣其持有之各級車類
    駕駛執照。且道路交通管理處罰條例第三十五條第一項第一
    款前段既將當場移置保管該汽車及吊扣其駕駛執照併列，而
    不稱「吊扣其各級車類之駕駛執照」，解釋上當係指同一等
    級之汽車駕駛執照而言，不得任意擴張解釋。又該修正條文
    之立法說明略以：「原條文將違法或違規駕駛人所持有各級
    車類之駕駛執照一併吊扣或吊銷，失之過酷，影響人民工作
    及生活甚鉅，爰修正之」等語，其立法意旨在於最高級車類
    之駕駛執照係受處分人賴以維生之工具，而受處分人駕駛較
    低級車類之車輛違規受罰，卻一併吊扣其最高級車類駕駛執
    照，對受處分人之工作權及生存權造成極大之損害，有違比
    例原則，故予修法。綜上，受處分人駕駛自用小客車違規而
    裁處吊扣駕駛執照時，應僅能裁處吊扣其違規時之普通小型
    車駕駛執照，不得再吊扣受處分人所持有各級車類之駕駛執
    照。經查受處分人甲○○於九十七年六月二十八日十六時二
    十三分許，駕駛車牌號碼八七六六－KZ號自小客車，行經國
    道三號北上二三四公里處，經國道公路警察局第七警察隊警
    員當場舉發值勤員警檢測其吐氣所含酒精濃度每公升達０、
    五毫克，有內政部警政署國道公路警察局舉發違反道路交通
    管理事件通知單一份附卷可稽，且為受處分人所不否認，是
    受處分人酒後駕駛自小客車之違規事實，固堪認定。惟受處
    分人縱領有職業大客車駕駛執照，但其係酒後駕駛自小客車
    違規，故於裁處吊扣駕駛執照處分時，應僅能吊扣其違規時
    之普通小型車駕駛執照，並不得再吊扣受處分人所持有各級
    車類之駕駛執照，已如上述，是本件應僅能吊扣其違規時之
    普通小型車駕駛執照，不得再吊扣受處分人之職業大客車駕
    駛執照。原處分未察，竟仍裁處吊扣受處分人所持有之職業
    大客車駕駛執照，即非適法，原裁定疏未注意及此，遽就此
    部分予以維持，自屬於法有違。受處分人抗告意旨執此指摘
    原裁定此部分不當，非無理由，應由本院將原處分及原裁定
    關於此部分予以撤銷，並另為吊扣受處分人普通小型車駕駛
    執照一年之諭知。又本件原處分關於裁處罰鍰三萬四千五百
    元及施以道路交通安全講習部分，未經受處分人聲明異議，
    是此部分業已確定，並不在本院審理範圍之內，附此說明。
六、據上論結，應依道路交通案件處理辦法第二十六條、刑事訴
    訟法第四百十三條，裁定如主文。
中    華    民    國    97    年    10    月    14    日
            刑事第八庭  審判長法  官  羅  得  村
                              法  官  吳  進  發
                              法  官  劉  榮  服
上列正本證明與原本無異。
不得再抗告。
                              書記官  周  巧  屏
中    華    民    國    97    年    10    月    15    日


司法院資訊處製作；財團法人民間司法改革基金會備份。
